【裁判字號】    98,易,4166
【裁判日期】    990520
【裁判案由】    詐欺
【裁判全文】
臺灣臺中地方法院刑事判決              98年度易字第4166號
公  訴  人  臺灣臺中地方法院檢察署檢察官
被      告  丙○○
上列被告因詐欺案件，經檢察官提起公訴（98年度偵字第15956
號），本院判決如下：
    主    文
丙○○幫助意圖為自己不法之所有，以詐術使人將本人之物交付
，處有期徒刑肆月，如易科罰金，以新臺幣壹仟元折算壹日。
    犯罪事實
一、丙○○前於民國97年間，因犯公共危險案件，經本院判處拘
    役40日確定（本件不構成累犯）。詎其猶不知悔改，其可以
    預見一般人收購行動電話使用常與財產犯罪密切相關，如交
    予他人使用，有供作他人掩飾犯罪用途之可能，竟不顧他人
    所可能遭受之危險，仍基於幫助真實姓名年籍不詳之成年男
    子及其所屬詐欺集團成年成員詐欺取財之未必故意，於98年
    2 月27日，向中華電信股份有限公司（下稱中華電信）申辦
    門號0000000000號行動電話SIM 卡，旋於同年3 月18日上午
    8 時前某時許，在不詳地點，以不詳之代價，交付予真實姓
    名年籍不詳之詐欺集團成員使用。嗣該真實姓名年籍不詳之
    詐欺集團成員取得前開門號之SIM 卡後，與其所屬之其他詐
    欺集團成員，共同基於意圖為自己不法所有之犯意聯絡，在
    自由時報上刊登家庭代工之不實廣告，並留下前開門號供聯
    絡之用，嗣甲○○於98年3 月18日上午8 時許看到上開廣告
    ，隨即撥打上開電話與真實姓名年籍不詳自稱「小麗」之詐
    欺集團成員聯絡，該詐欺集團成員向其佯稱要加入家庭代工
    ，須先繳納保證金云云，使甲○○陷於錯誤，而分別於同年
    月19日上午9 時許、同年月20日下午3 時許（起訴書誤載為
    18日及19日），在臺灣銀行以臨櫃匯款方式分別轉帳5,200
    元、2 萬800 元至鐘宇誠所申請之臺灣銀行臺中分行帳號00
    0000000000號帳戶內（該幫助詐欺犯行部分，經臺灣臺中地
    方法院檢察署檢察官另行通緝）；復於同年月23日上午不詳
    時間，該詐欺集團成員自稱為家庭代工之郭主任，再度撥打
    電話給甲○○，佯稱須再繳交35萬元，始能加入該家庭代工
    之會員云云，使甲○○陷於錯誤，而分別於同年月23日下午
    1時許及同年月24日下午3時45分許，均以臨櫃匯款方式分別
    轉帳1萬元、8萬元至乙○○（本院另行審結）所申請之兆豐
    國際商業銀行太平分行帳號00000000000 號帳戶及徐瑞鴻（
    另經臺灣臺中地方法院檢察署檢察官為不起訴處分）所申請
    之中華郵政股份有限公司臺中郵局帳號00000000000000號帳
    戶內，均旋遭該詐欺集團成員提領一空。嗣經甲○○發覺受
    騙，經報警處理，始循線查悉上情。案經臺中市警察局第一
    分局報告臺灣臺中地方法院檢察署檢察官偵查後起訴。
    理    由
一、按被告以外之人於審判外之言詞或書面陳述，除法律有規定
    者外，不得作為證據，刑事訴訟法第159條第1項定有明文，
    此乃傳聞證據之排除法則。又傳聞法則之重要理論依據，在
    於傳聞證據未經當事人之反對詰問予以核實，乃予排斥，惟
    若當事人已放棄對原供述人之反對詰問權，於法院審判時表
    明同意該等傳聞證據可作為證據，基於證據資料愈豐富，愈
    有助於真實發現之理念，並貫徹刑事訴訟法修法加重當事人
    進行主義之精神，確認當事人對於證據能力有處分權之制度
    ，傳聞證據經當事人同意作為證據，法院認為適當者，亦得
    為證據。另當事人於調查證據時，對於傳聞證據表示「沒有
    意見」、「對於證據調查無意見」，而未於言詞辯論終結前
    聲明異議，應視為已有將該等傳聞證據採為證據之同意，此
    刑事訴訟法第159條之5定有明文。查本案所引之下列證據，
    均據被告丙○○對證據能力表示「沒有意見」，亦未於本案
    言詞辯論終結前聲明異議，則本院審酌該等證據並無違法取
    證或證明力顯然過低之情事，均得採為證據。
二、訊據被告丙○○固坦承有向中華電信申辦0000000000號電話
    門號之事實，惟矢口否認有何幫助詐欺取財之犯行，辯稱：
    上開手機門號，於98年2月27日申請後2天左右，在臺中市○○街騎乘機車途中遺失，伊沒有將上開門號出售、出租或交
    付詐騙集團使用云云。惟查：
（一）被告所申辦之中華電信門號0000000000號行動電話SIM 卡
      ，遭詐欺集團成員利用，作為詐騙被害人甲○○之工具，
      而被害人甲○○確因詐欺集團成員所施用如犯罪事實欄所
      示詐術，陷於錯誤，將款項匯入同案被告鐘宇誠、乙○○
      、徐瑞鴻所申辦上開帳戶等情，業據被害人甲○○證述甚
      詳（見警卷第8 至9 頁），並有通聯調閱查詢單、中華電
      信行動電話業務申請書、乙○○之兆豐銀行帳戶、徐瑞鴻
      之郵局帳戶、鍾宇誠之臺灣銀行之客戶開戶基本資料及客
      戶歷史明細查詢資料各1 份；內政部警政署反詐騙案件紀
      錄表、臺北市政府警察局中正一局忠孝西路派出所之受理
      各類案件紀錄表、受理詐騙帳戶通報警示簡便格式表及受
      理刑事案件報案三聯單各1 份；被害人甲○○所提出之臺
      灣銀行無摺存入憑條存根2 份、臺灣土地銀行匯款申請書
      、郵政國內匯款執據各1 份在卷可憑（見警卷第10至11、
      14至18、20至57、60至65、68至70、72至73頁、偵卷第65
      至67頁、本院卷第24至26頁）。足認被告之上開門號確已
      供詐欺集團成員利用，作為詐欺取財之犯罪工具，且被害
      人甲○○確因詐欺集團成員所施詐術，陷於錯誤，於98年
      3 月19日上午9 時許、同年月20日下午3 時許以臨櫃匯款
      方式分別轉帳5,200 元、2 萬800 元至鐘宇誠所申請之臺
      灣銀行帳戶；同年月23日下午1 時許及同年月24日下午3
      時45分許，以臨櫃匯款方式分別轉帳1 萬元、8 萬元至乙○○所申請之兆豐銀行帳戶及徐瑞鴻所申請之中華郵政帳
      戶內。
（二）至被告雖以上開門號係其遺失，而非交付予詐欺集團使用
      云云置辯。然查被告於警詢時供稱：伊所申辦之上開門號
      SIM卡係於98年3月上旬某日因伊騎機車從家裡（臺中市○
      區○○路240 號）要去第五市場（臺中市○區○○街）的
      途中遺失的，伊當時有去府後街的中華電信的櫃檯詢問說
      伊的手機與SIM 卡不見了，服務人員向伊告知這是遺失，
      因伊當時趕著去上班，沒有將該門號辦理遺失停話，也沒
      有重新補發SIM卡云云（見警卷第2至3 頁）；其於偵訊時
      則陳稱：伊申請兩天就遺失了，是在自立街途中遺失的，
      當時是伊騎機車，伊還有遺失100 元，可能是伊在拿東西
      時掉的，伊錢、手機都是放在伊的左口袋，可能是拿出來
      時掉了。伊有去府後街的中華電信，伊以為中華電信有幫
      伊用，結果中華電信沒有幫伊用。伊約於掉了2 個多月後
      ，在98年5月間有再申辦1支電話，因為伊很少在用手機，
      所以才這麼久才又再辦電話云云。（改稱）伊有打電話去
      問，但是中華電信沒有處理云云（見偵卷第13至14頁）。
      嗣於本院準備程序時稱：當時伊只有使用那支電話，事後
      過了很久伊才去辦理家樂福的電話，伊之前使用遠傳的時
      候，有使用過1000多元的費率，因為伊很愛講電話，伊有
      去臺中市○○○○街中華電信的櫃檯詢問，但是因為伊沒
      有帶身分證、印章，所以沒有直接辦理掛失云云（見本院
      卷第69至69反面頁）。是以，被告前後就該門號遺失之時
      點、沒有辦理掛失停話之原因、其使用電話之頻率說詞並
      不一致，其前揭所辯是否屬實，已啟人疑竇。
（三）又詐欺取財集團以他人行動電話門號供作詐騙被害人之聯
      絡工具，必定會先取得行動電話門號所有人之同意才使用
      ，否則一旦行動電話門號所有人辦理掛失停話，被害人必
      有所疑，其等精心策劃詐騙之成果將因行動電話門號來源
      取得之不可靠性，無法順利完成詐欺行為，而導致心血功
      虧一簣，犯罪集團當無甘冒此風險之理。從而，本件行動
      電話門號係於98年2 月27日申請使用，同年3 月20日繳交
      602 、5666元二筆費用，嗣於同年3 月30日欠費停話，此
      有中華電信繳費資料/ 保證金、退費沖抵話費查詢、繳費
      證明、繳費證明詳細資料、中華電信窗口收付作業系統、
      中華電信客戶服務處第一客服中心、第一作業中心查詢電
      信使用者資料函覆單各1 份在卷可稽（見偵卷第63至64、
      70至75頁、本院卷第57頁），繳費時間恰於被害人第一次
      匯款時間（即同年3月19、20日）後、第二次匯款時間（
      即同年3 月23、24日）前，顯係該詐欺集團為避免遭中華
      電信欠費停話而為繳交通話費用之行為，該詐欺集團若無
      被害人不會為掛失停話之確信，豈有甘冒繳費後仍有可能
      被停話之風險，而代繳通話費之理？再者，行動電話門號
      之SIM 卡係屬重要物品，衡情如有遺失，理應立即辦理停
      話，以免遭他人盜用而受有損失。而被告所申辦之上開行
      動電話門號是月租型，電話費為每月繳納等情，業據被供
      承在卷，有98年11月9日信客一（一）警密（98）字第526
      號中華電信客戶服務處第一客服中心、第一作業中心查詢
      電信使用者資料函覆單1 份在卷可稽（見偵卷第62頁），
      且被告復自承並未掛失，並有上開98年11月9 日信客一（
      一）警密（98）字第526號函覆單1份在卷可稽（見偵卷第
      62頁），是其竟甘負月租費之損失及遭他人盜用之風險，
      此與常情有違，凡此在在證明被告有關前揭SIM 卡係遺失
      之供述無足採信。
（四）按衡諸現今社會常情，申辦行動電話門號並無限制一定之
      資格，亦無須事先繳納高額之手續費或保證金（事實上電
      信業者為推廣業務，申請門號多為免費，此為眾所周知之
      事實），是則一般人如非基於犯罪之不法目的，自無捨棄
      自己或可信賴親友名義而迂迴使用非熟識他人名義行動電
      話門號之理，故被告對於詐欺集團成員，可能將其行動電
      話門號用來作詐欺取財之非法用途上，應有所預見，且不
      違背其本意，竟仍提供行動電話門號予詐欺集團使用，被
      告確有幫助詐欺取財之不確定故意存在，應堪認定。復經
      本院函詢自由時報98 年3月18日分類廣告家庭代工之人事
      資訊，經該報回函稱該廣告之委刊人為廣告代理商「京英
      廣告」，「京英廣告」亦表示已無法查到該份廣告刊登者
      之資料，有自由時報覆函1 份在卷可證（見本院卷第52頁
      ）；再經本院函詢中華電信該門號於98年3 月20日臨櫃繳
      款紀錄之錄影存檔，經中華電信回函稱由於已超過錄影存
      檔之保存期限6個月，而無法提供，有99年3月22日信客一
      （一）警密（99）字第119 號中華電信客戶服務處第一客
      服中心、第一作業中心查詢電信使用者資料函覆單1 份在
      卷可稽（見本院卷第56頁），是本院審酌本案卷證均難資
      為被告有利之證據。綜上所述，被告之抗辯尚非有理由，
      本案事證明確，被告犯行堪以認定。
三、按刑法上之幫助犯，係對於犯罪與正犯有共同之認識，而以
    幫助之意思，對於正犯資以助力，而未參與實施犯罪之行為
    者而言，最高法院49年台上字第77號判例意旨可資參照。是
    以，如未參與實施犯罪構成要件之行為，且係出於幫助之意
    思提供助力，即屬幫助犯，而非共同正犯。查本案被告丙○○基於幫助之犯意，提供行動電話門號予真實姓名年籍不詳
    之詐欺集團成員使用，嗣該真實姓名年籍不詳之詐欺集團成
    員所屬詐欺集團之成年成員利用被告之幫助，意圖為自己不
    法之所有，向被害人甲○○施用詐術，使其陷於錯誤，因而
    轉帳匯款至乙○○、徐瑞鴻、鐘宇誠所提供之上開3 帳戶內
    ，是被告所為係參與詐欺罪構成要件以外之行為，且在無證
    據證明被告係以正犯而非以幫助犯之犯意參與犯罪之情形下
    ，應認其所為係幫助犯而非正犯行為。是核被告所為，係犯
    刑法第30條第1項、第339 條第1項之幫助詐欺取財罪。而被
    告幫助前述真實姓名年籍不詳之詐欺集團成員犯詐欺罪，應
    依刑法第30條第2 項規定，按正犯之刑減輕之。爰審酌被告
    交付行動電話門號予他人供犯罪使用之行為，使不法之徒藉
    此輕易實行詐騙行為，致檢警難以追緝，助長詐騙犯罪風氣
    ，並提高社會大眾遭受詐騙損失之風險，兼衡本案被害人受
    詐欺所損失之金額，暨被告犯後否認犯罪，惟係幫犯惡性亦
    非重大等一切情狀，量處如主文所示之刑，並諭知易科罰金
    之折算標準，以示懲儆。
據上論斷，應依刑事訴訟法第299 條第1 項前段，刑法第30 條
、第339 條第1 項、第41條第1 項前段，刑法施行法第1 條之1
第1 項、第2 項前段，判決如主文。
本案經檢察官丁○○到庭執行職務。
中    華    民    國    99    年    5     月    20    日
          刑事第四庭    審判長法  官 鄭永玉
                              法  官 張恩賜
                              法  官 潘曉玫
以上正本證明與原本無異。
如不服本判決應於收受判決後10日內向本院提出上訴書狀，並應
敘述具體理由；其未敘述上訴理由者，應於上訴期間屆滿後20日
內向本院補提理由書（均須按他造當事人之人數附繕本）「切勿
逕送上級法院」。
告訴人或被害人對於判決如有不服具備理由請求檢察官上訴者，
其上訴期間之計算係以檢察官收受判決正本之日期為準。
                              書記官  張齡方
中    華    民    國    99    年    5     月    20    日
附錄論罪科刑法條
中華民國刑法第339條
（普通詐欺罪）
意圖為自己或第三人不法之所有，以詐術使人將本人或第三人之
物交付者，處 5 年以下有期徒刑、拘役或科或併科 1 千元以下
罰金。
以前項方法得財產上不法之利益或使第三人得之者，亦同。
前二項之未遂犯罰之。

司法院資訊處製作；財團法人民間司法改革基金會備份。
